臺灣高雄地方法院刑事判決　　　　　　　100年度易字第723號
公　訴　人　臺灣高雄地方法院檢察署檢察官
被　　　告　李秋梅
上列被告因詐欺案件，經檢察官提起公訴（100 年度偵字第7368
號）及移送併辦（臺灣屏東地方法院檢察署100 年度偵字第4896
號），被告於本院準備程序中為有罪之陳述，經合議庭裁定由受
命法官依簡式審判程序獨任審理，本院判決如下：
    主  文
李秋梅幫助犯詐欺取財罪，處拘役肆拾伍日，如易科罰金，以新
臺幣壹仟元折算壹日。
    事  實
一、李秋梅在預見提供金融機構帳戶存摺、提款卡及密碼等物給
    陌生人使用，有可能遭該人及其所屬之詐騙集團不法利用，
    以遂行詐欺取財之目的，並藉此逃避檢警之追緝，竟以縱有
    人持其金融帳戶作為詐欺取財之犯罪工具，亦不違背其本意
    之幫助詐欺取財故意，於民國99年12月19日前之某日，在不
    詳地點，將其所申辦之中華郵政股份有限公司（下稱中華郵
    政公司）東港郵局帳戶（帳號：00000000000000號）之存摺
    、提款卡及密碼交予姓名、年籍不詳之詐騙集團成員，以供
    該詐騙集團作為詐欺取財之犯罪工具。嗣該詐騙集團成員取
    得上開東港郵局帳戶資料後，即共同基於意圖為自己不法所
    有之犯意聯絡，陸續為下列詐欺取財犯行：
  (一)於99年12月19日晚上9 時39分許，由該詐騙集團某不詳成員
    撥打電話向劉峰瑞佯稱：其於雅虎奇摩拍賣網站購物時，交
    易清單有異常，被誤設為連續訂購，需透過郵局取消云云，
    再由另一不詳詐騙集團成員於同日晚上9 時55分許，佯裝郵
    局客服人員撥打電話向劉峰瑞謊稱：需至自動櫃員機依指示
    操作取消交易云云，致劉峰瑞不疑有他，而陷於錯誤，於同
    日晚上10時1 分許，依該詐騙集團成員之指示操作自動櫃員
    機，轉帳匯款新臺幣（下同）29,983元至李秋梅上開東港郵
    局帳戶內，隨即遭提領一空。
  (二)於99年12月19日晚上9 時24分許，由該詐騙集團某不詳成員
    撥打電話向李詩涵佯稱：其於雅虎奇摩拍賣網站購物時，因
    賣家匯款帳號錯誤，需至銀行自動櫃員機依指示操作取消云
    云，隨即再由另一不詳詐騙集團成員佯裝中國信託商業銀行
    職員，撥打電話指示李詩涵操作自動櫃員機，致李詩涵不疑
    有他，而陷於錯誤，隨即依該詐騙集團成員指示操作自動櫃
    員機，於同日轉帳匯款22,102元至李秋梅上開東港郵局帳戶
    中，隨即遭提領一空。嗣劉峰瑞、李詩涵發覺有異，遂報警
    處理，始循線查悉上情。
二、案經高雄市政府警察局新興分局移送臺灣高雄地方法院檢察
    署檢察官偵查起訴暨屏東縣政府警察局東港分局移送臺灣屏
    東地方法院檢察署檢察官偵查移送併辦。
    理  由
一、本件被告李秋梅所犯為死刑、無刑徒刑或最輕本刑為3 年以
    上有期徒刑以外之罪，其於準備程序中就被訴犯罪事實，為
    有罪之陳述，經法官告知簡式審判程序之旨，並聽取當事人
    之意見後，依刑事訴訟法第273 條之1 第1 項規定，裁定由
    受命法官獨任進行簡式審判程序，合先指明。
二、上揭犯罪事實，業據被告李秋梅於本院審理時坦承不諱（見
    本院易字卷第18頁、第25頁），核與證人即被害人劉峰瑞、
    李詩涵於警詢時供述：渠等遭詐騙集團詐騙財物等情節均相
    符合（見警1 卷第8 、9 頁，警2 卷第1 、2 頁），並有中
    華郵政公司屏東郵局100 年1 月28日屏營字第1000000193號
    函暨所檢附被告上開東港郵局帳戶之開戶資料、存簿交易明
    細各1 份（見警1 卷第27至35頁）、被害人劉峰瑞提出之郵
    政自動櫃員機交易明細表、存摺內頁各1 紙、高雄市政府警
    察局左營派出所受理詐騙帳戶通報警示簡便格式表、受理刑
    事案件報案三聯單、內政部警政署反詐騙諮詢專線記錄表各
    1 份（見警1 卷第16至19頁，警2 卷第16頁，本院易字卷第
    29頁）、被害人李詩涵提出之存摺封面及內頁各1 份、苗栗
    縣警察局竹南分局新港派出所受理刑事案件報案三聯單、受
    理詐騙帳戶通報警示簡便格式表各1 份（見警2 卷第3 至 7
    頁）等證據資料附卷可稽。是本件被告之自白，經查與卷內
    積極事證均互核相符，應堪採認。
三、按金融帳戶為個人之理財工具，而政府開放金融業申請設立
    後，金融機構大量增加，一般民眾皆可以存入最低開戶金額
    之方式自由申請開設金融帳戶，並無任何特殊之限制，因此
    一般人申請存款帳戶極為容易而便利，且得同時在不同金融
    機構申請多數存款帳戶使用，故除非充作犯罪使用，並藉此
    躲避警方追緝，一般正常使用之存款帳戶，並無向他人租用
    或購買帳戶存摺、提款卡及密碼等物，而使用他人帳戶之必
    要，此為一般人日常生活所熟知之常識。何況，金融帳戶攸
    關存戶個人財產權益，專屬性甚高，衡諸常理，若非與本人
    有密切關係，不可能提供個人帳戶供他人使用，縱有交付個
    人帳戶給他人使用之特殊情形，亦必會瞭解他人使用帳戶之
    目的始行提供，參以坊間報章雜誌及新聞媒體，對於以簡訊
    、電話等方式通知中獎或如退稅等其他類似之不法詐騙方法
    及該不法詐騙集團經常收購他人存款帳戶，以隱匿渠等詐欺
    取財犯罪之不法行徑，規避檢警等執法人員之查緝，類此在
    社會上層出不窮之案件，亦迭經報導及再三披露，而本件被
    告李秋梅乃心智健全之成年人，自能預見將金融帳戶之存摺
    、提款卡及密碼等物交付給不認識之他人，有可能遭他人利
    用為與財產有關之犯罪工具，竟仍提供給他人使用，足認被
    告確有幫助他人實施詐欺犯罪之不確定故意甚明。從而，本
    案事證明確，被告犯行堪予認定，應依法論科。
四、次按刑法上之幫助犯，係以幫助之意思，對於正犯資以助力
    ，而未參與實施犯罪之行為者而言（最高法院27年台上字第
    1333號、49年台上字第77號判例意旨參照）。是以如未參與
    實施犯罪構成要件之行為，且非以合同意思而係出於幫助之
    意思提供助力者，即屬幫助犯，而非共同正犯。本案被告李
    秋梅基於幫助詐欺取財之故意，提供其上開東港郵局帳戶之
    存摺、提款卡及密碼等物給不詳詐騙集團成員使用，雖然使
    得該詐騙集團成員得共同基於詐欺取財之犯意聯絡，由其中
    數人向被害人劉峰瑞、李詩涵詐取財物，並以被告所提供之
    上開東港郵局帳戶供作指定匯款之帳戶，規避檢警機關之追
    緝，以遂行詐欺取財之犯行，然被告提供帳戶供人使用之行
    為，並不等同於向被害人2 人施以欺罔之詐術行為，且亦無
    證據證明被告有參與詐欺取財犯行之構成要件行為，衡諸前
    揭說明，自應僅論以幫助犯。是核被告所為，係犯刑法第30
    條第1 項前段、第339 條第1 項之幫助詐欺取財罪。被告以
    一提供上開東港郵局帳戶存摺、提款卡及密碼之行為，幫助
    詐欺集團詐騙被害人劉峰瑞、李詩涵，致被害人2 人受騙損
    失財物，屬一行為觸犯數同一罪名之同種想像競合犯，應依
    刑法第55條僅論以一幫助詐欺取財罪（臺灣高等法院暨所屬
    法院96年法律座談會刑事類提案第7 號研討結果參照）。又
    被告並未實際參與詐欺取財犯行，所犯情節較正犯輕微，爰
    依刑法第30條第2 項規定，減輕其刑。再併案部分（即犯罪
    事實(一)、(二)部分）雖未據起訴，惟其中犯罪事實(一)部分與本
    案起訴部分（即犯罪事實(一)部分）為同一犯罪事實，另犯罪
    事實(二)部分，則與本案起訴部分屬想像競合犯之裁判上一罪
    關係，本院自得均併予審理，附此敘明。爰審酌當今詐騙集
    團手法不斷翻新，行徑猖獗，惟為避免追查，均以收購人頭
    帳戶以達其詐取財物之手法，嚴重危害人與人間互信基礎及
    社會安寧秩序，而被告竟將其上開東港郵局帳戶存摺、提款
    卡及密碼等物交付予不詳詐騙集團成員，使其所屬詐騙集團
    之成員藉此方式輕易於詐騙後取得財物，致檢警機關難以追
    緝，助長詐騙之犯罪風氣，且因而致被害人劉峰瑞、李詩涵
    受騙，並分別受有如犯罪事實(一)、(二)所示之財產損失，行為
    殊不可取。另衡被告犯後能於本院審理時坦承犯行，犯後態
    度尚可，並考量其犯罪之動機、目的、手段、所生危害、智
    識程度、生活狀況等一切情狀，量處如主文所示之刑，並諭
    知如易科罰金之折算標準，以資懲儆。
五、被告李秋梅所有供本件詐騙匯款使用之上開東港郵局帳戶之
    存摺及提款卡，雖係被告所有幫助犯罪所用之物，惟既未扣
    案，且上揭帳戶業經警方查明係供詐騙匯款所用，應已遭該
    詐騙集團放棄使用而丟棄滅失，為免日後執行之困難，爰不
    另為沒收之宣告，附此敘明。
據上論斷，應依刑事訴訟法第273 條之1 第1 項、第284 條之 1
、第299 條第1 項前段，刑法第30條第1 項前段、第2 項、第33
9 條第1 項、第55條、第41條第1 項前段，刑法施行法第1 條之
1 ，判決如主文。
本案經檢察官盧葆清到庭執行職務。
中    華    民    國   100    年    7     月    6     日
                      刑事第五庭      法  官  陳盈吉
以上正本證明與原本無異。
如不服本判決，應於判決送達後10日內，向本院提出上訴狀。
中    華    民    國   100    年    7     月    6     日
                                      書記官  陳展榮
附錄本判決論罪科刑法條：
中華民國刑法第30條
幫助他人實行犯罪行為者，為幫助犯。雖他人不知幫助之情者，
亦同。
幫助犯之處罰，得按正犯之刑減輕之。
中華民國刑法第339條
（普通詐欺罪）
意圖為自己或第三人不法之所有，以詐術使人將本人或第三人之
物交付者，處 5 年以下有期徒刑、拘役或科或併科 1 千元以下
罰金。
以前項方法得財產上不法之利益或使第三人得之者，亦同。
前二項之未遂犯罰之。